【裁判字號】    94,交上易,75
【裁判日期】    950111
【裁判案由】    過失致死等
【裁判全文】
臺灣高等法院高雄分院刑事判決        94年度交上易字第75號
    上  訴  人
    即  被  告  乙○○
上列上訴人因過失致死等案件，不服臺灣高雄地方法院94年度交
易字第43號中華民國94年10月20日第一審判決（起訴案號：臺灣
高雄地方法院檢察署93年度偵字第23345 號，及移送併案：94年
度偵字第3731號），提起上訴，本院判決如下：
    主  文
上訴駁回。
    事  實
一、乙○○考領有重型機車之駕駛執照，於民國93年10月18日上
    午11時許飲用酒類後，吐氣所含酒精成分已逾每公升0.9932
    毫克以上，竟在飲酒後因受酒精影響，反應、平衡感、感覺
    力、言語能力均已有所障礙，處於不能安全駕駛動力交通工
    具之狀態下，仍駕駛其所有車牌號碼OPL-395 號重型機車，
    沿高雄縣茄萣鄉台17線由北向南行駛，於同日下午3 時42分
    許，途經該路192.5 公里處之彎道，適甲○與許天得前各騎
    乘機車行經該處，因彎度過大，甲○不慎滑倒在地，致腳傷
    流血，許天得與路人郭恩如協助甲○止血後，甲○與許天得
    正欲騎乘機車前進，乙○○行經該彎道，本應注意汽車行駛
    時，駕駛人應注意車前狀況，並隨時採取必要之安全措施以
    避免危險事故之發生，且行經彎道，應減速慢行，作隨時停
    車之準備，且當時客觀情形，天候陰，日間自然光線，柏油
    路面乾燥無缺陷，無障礙物，視距良好，再依其智識能力亦
    無不能注意之情事，竟貿然以高速行駛，且因酒後處於不能
    安全駕駛動力交通工具之狀態，疏於注意車前狀況，無法正
    常反應並採取必要之安全措施，復疏於注意而未於行經上開
    彎道時減速慢行以便因應進行轉彎動作，導致其於見甲○、
    許天得在該處時，仍因煞車不及，而先撞上甲○人車及輾過
    甲○之右腳，再接續撞上許天得人車倒地，使甲○雙下肢受
    有多處撕裂傷，許天得受有頭部外傷併腦膜下出血，郭恩如
    見狀，立即撥打119 報警處理，惟許天得送醫後延至93年10
    月26日仍不治死亡。而乙○○於同日下午5 時27分許，在台
    南市立醫院抽血測得其血中酒精濃度高達198.64mg/dl ，換
    算成呼氣酒精濃度達每公升0.9932毫克。
二、案經被害人甲○告訴及高雄縣政府警察局湖內分局報請臺灣
    高雄地方法院檢察署檢察官偵查起訴。
    理  由
甲、程序部分：
一、按被告以外之人於審判外之言詞或書面陳述，除法律有規定
    者外，不得做為證據。次按被告以外之人於偵查中向檢察官
    所為之陳述，除顯有不可信之情況者外，得為證據，刑事訴
    訟法第159 條、第159 條之1 第2 項分別定有明文。而本件
    證人甲○於偵查中之供述，固屬審判外之陳述，除法律另有
    規定者外，原不得做為證據，惟查證人甲○於偵查中具結後
    所為之證詞，因檢察官不致違法取供，且其與被告並無仇怨
    ，當無無端誣陷被告之必要，況其於原審亦具結證稱於偵查
    時係照實陳述，是渠之證言自無何顯不可信之情況，依法得
    為證據。
二、本案被告於原審94年2 月24日調查時明確表示，對於高雄縣
    政府警察局湖內分局於獲報後前往肇事現場所繪製之道路交
    通事故現場圖、道路交通事故調查報告表（一）（二）、高
    雄縣政府警察局舉發通知單各1 份、現場照片32幀、高雄縣
    政府警察局湖內分局處理變死案件初步調查報告、台南市立
    醫院診斷證明書、台灣高雄地方法院檢察署相驗屍體證明書
    、國立成功大學附設醫學院診斷證明書、台南市立醫院血清
    報告各1 紙之證據能力部分，均同意援用，且至本件言詞辯
    論終結前，就上開證據之證據能力亦未聲明異議。是上揭證
    據之證據能力部分，依刑事訴訟法第159 條之5 之規定，均
    具有證據能力，自得為證據。
乙、實體部分：
一、訊據上訴人即被告乙○○對於上揭在93年10月18日下午3 時
    42分許，駕駛車牌號碼OPL-395 號重型機車行經高雄縣茄萣
    鄉台17線192.5 公里處之彎道處，因失控而與被害人甲○及
    許天得發生事故，且被害人甲○因而受有雙下肢多處撕裂傷
    之傷害，被害人許天得受有頭部外傷併腦膜下出血等傷害，
    送醫急救後仍不治死亡，且其於同日下午5 時27分許經抽血
    測得其血中酒精濃度高達198.64mg/dl ，換算成呼氣酒精濃
    度已達每公升0.9932毫克等情，固均坦承，惟矢口否認有何
    過失致死及過失傷害犯行，並辯稱：當時我沒有撞到甲○跟
    許天得。我確定我只有撞到他們的機車，沒有撞到甲○及許
    天得的人，我沒有超速，我的時速約30公里，那邊是彎道，
    我轉彎過去時才看見他們，我要煞車來不及等語。
二、經查：
（一）被告與被害人甲○及許天得於上揭時、地發生車禍之事實
      ，除據被告於警詢、偵查、原審及本院審理時自認屬實外
      ，並有高雄縣政府警察局湖內分局道路交通事故現場圖、
      道路交通事故調查報告表（一）（二）各1 份及肇事現場
      蒐證照片32幀附卷可稽；而該被害人甲○、許天得確係因
      本件事故受有上開傷害，及被害人許天得，經送醫不治死
      亡之事實，亦有台南市立醫院診斷證明書、國立成功大學
      附設醫學院診斷證明書各1 紙，復經臺灣高雄地方法院檢
      察署檢察官督同法醫師相驗明確，有檢察官相驗屍體證明
      書、驗斷書及勘（相）驗筆錄各1 份附卷可憑，均堪認此
      節為真實。
（二）再被告於本件車禍發生（93年10月18日下午3 時42分）後
      ，於同日下午5 時27分許，經抽血測得其血中酒精濃度高
      達198.64mg/dl ，換算成呼氣酒精濃度達每公升0.9932毫
      克之情，有台南市立醫院血清報告1 紙附於警訊卷可參。
（三）據事故現場證人郭恩如於原審時結證稱：「（93年10月18
      日下午甲○發生車禍時，妳有在場？）當時他們跌倒，我
      正路過。」、「（看到幾台機車？幾個人？）2 台機車，
      2 個人，只有甲○倒在地上。」、「（你們有過去幫忙？
      ）是。」、「（之後發生何事？）我們幫他們2 個弄好，
      他們坐上機車正要走時，突然有另1 台機車撞過來，駕駛
      人酒喝很多。」、「（酒喝很多的機車駕駛人是否有在庭
      ？）有（證人郭恩如比手指向在庭被告乙○○）」、「（
      被告的機車撞到甲○他們後？）甲○2 人及被告均倒在地
      上，後來我叫救護車把他們送醫。」、「止血後他們2 個
      人各自騎在機車上準備要離去，我站在旁邊目送他們要安
      全的離去，結果他們還沒有起步，就看到被告從後面撞過
      來，先撞甲○倒地，再撞到許天得，許天得因而飛出去，
      被告也被許天得的機車卡住了。」、「（被告陳述，他只
      撞到機車，沒有撞到他們？）被告當時因為喝酒喝的很醉
      ，根本不知道自己在說什麼，被告確實有撞到甲○2 人。
      」等語（參原審卷第54頁至第57頁）。
（四）另據證人即被害人甲○於偵查中結證稱：「我與許天得一
      起回來，在轉彎處我先滑倒，有1 位好心的夫婦拿衛生紙
      幫我擦，當時許天得沒事，我的機車已經立起來要加油啟
      動，然後被告的車子從後面撞到我的右腳，許天得當時已
      經坐在車上，被告車子引擎聲很大，很快的騎過來。」等
      語（參93年偵字第23345 號卷第6 頁）。
（五）綜合前開證人郭恩如、甲○等證詞加以判斷，被告駕駛之
      機車有撞到被害人甲○及許天得之身體，而非如被告所辯
      僅撞擊被害人2 人之機車之情，應為事實。又當時被害人
      甲○及許天得係處於各自騎在機車上準備要離去，然尚未
      起步之狀態，是被害人甲○及許天得並非突然出現於上開
      事故現場彎道處，惟被告竟仍因煞車不及，致撞擊被害人
      甲○及許天得，顯見被告當時於行經事故現場彎道處，未
      減速慢行，作隨時停車之準備，而仍以相當高速行駛，以
      致於發現被害人時，已煞車不及之情，堪予確認。
（六）按汽車駕駛人有飲酒後其吐氣所含酒精成份超過每公升0.
      25毫克以上者，不得駕車；又按汽車行駛時，駕駛人應注
      意車前狀況，並隨時採取必要之安全措施；再行經彎道，
      應減速慢行，作隨時停車之準備，道路交通安全規則第11
      4 條第2 款、第94條第3 項、第93條第1 項第2 款分別定
      有明文，此為一般駕駛人週知且應注意並確實遵守之事項
      ，再政府亦一再宣導酒後不得駕車及不得超速行駛，被告
      對於上開規定，理當知之甚詳。本件被告在距離本件車禍
      發生之時點即93年10月18日下午3 時42分許約1 個半小時
      之後，於同日下午5 時27分許經抽血測得其血中酒精濃度
      高達198.64mg/dl ，換算成呼氣酒精濃度達每公升0.9932
      毫克，而就醫學文獻所知，酒精對人體造成之影響，於呼
      氣時酒精濃度達每公升0.5 毫克時，即屬輕至中度中毒，
      出現反應較慢、感覺減低、影響駕駛之狀況，而達每公升
      0.75毫克時，更會出現思考改變、個性行為改變之情形，
      被告於本件車禍發生之經過約1 個半小時後，測試之呼氣
      酒精濃度仍高達每公升0.9932毫克，則其於車禍發生當時
      之呼氣酒精濃度，堪認應高於每公升0.9932毫克以上無誤
      ，參以車禍當時天候，天候陰，日間自然光線，柏油路面
      乾燥無缺陷，無障礙物，視距良好之現場客觀情形，而依
      被告之智識能力，亦未見有何不能注意之情事，然其竟仍
      以高速行駛，且於經高雄縣茄萣鄉台17線北向南車道 192
       .5 公里處之彎道時，未因應彎道減速行轉彎動作準備，
      猶以高速行駛，致煞車不及，與被害人甲○、許天得發生
      車禍而肇事，衡情若非被告當時業因酒後受酒精影響，產
      生判斷力嚴重受到影響、體力與精神協調受損及駕駛體能
      困難增加等足以嚴重影響正常駕駛行為，致其無法做出正
      常駕駛反應之狀況，實不至於被告以高速駕駛機車，且竟
      行抵彎道時猶毫不減速採取因應之轉彎措施，導致發生事
      故，從而，除足堪認被告案發當時已因服用酒類影響其控
      制與駕駛反應能力，已達於不能安全駕駛動力交通工具之
      程度外，被告業因酒醉影響其注意力及操控力，致其以高
      速行駛，復疏於注意警戒注意車前動態，並因欠缺採取適
      當、必要之正常駕駛能力，未及注意行抵彎道而猶未減速
      採取必要因應轉彎之動作之下導致肇事，使被害人甲○、
      許天得因而受有傷害，並被害人許天得經送醫不治死亡，
      被告之駕駛行為顯有過失，且該過失與被害人受有傷害及
      死亡之結果間存有相當之因果關係，堪予認定。
（七）綜上所述，足見被告辯稱並無撞到甲○跟許天得之身體，
      僅撞到其等之機車等語，顯係事後卸責之詞，委無可採。
      本件事證明確，被告服用酒類不能安全駕駛動力交通工具
      、普通過失致死、普通過失傷害等犯行，均堪認定。
三、核被告乙○○所為，係犯刑法第185 條之3 之服用酒類不能
    安全駕駛動力交通工具而駕駛罪、第276 條第1 項之普通過
    失致人於死罪、第284 條第1 項前段之普通過失傷害罪。被
    告以一過失行為，同時致被害人許天得死亡、甲○受傷，為
    異種想像競合犯，應依刑法第55條之規定，從一重之普通過
    失致死罪處斷。又被告所犯普通過失致死罪與服用酒類不能
    安全駕駛動力交通工具而駕駛罪間，行為互異，應分論併罰
    。另被告酒醉駕車，因而致人死、傷，依法應負刑事責任，
    依道路交通管理處罰條例第86條第1 項規定，其所犯普通過
    失致人於死罪部分，應加重其刑至二分之一。又本件處理警
    員固製作有被告道路交通事故肇事人自首情形紀錄表，惟被
    告於警詢時供述事故發生當時其並無報警處理，復經證人郭
    恩如於原審時結證稱：「（是妳叫救護車？是誰報案？）我
    當場打一一九叫救護車。」、「（是救護車先到場還是警車
    ？）不太記得了，差不多同時到。」、「（警察到場後，是
    誰告訴警察誰是肇事者？）是我跟警察說被告肇事，被告當
    時根本神智不清。」等語（見原審卷第56頁），足見警察於
    詢問被告前，已自證人郭恩如處得知肇事之人，是本件被告
    尚未合於自首要件，附予敘明。
四、原判決以被告乙○○罪證明確，因予適用道路交通管理處罰
    條例第86條第1 項，刑法第185 條之3 、第276 條第1 項、
    第284 條第1 項前段、第55條、第51條第5 款，罰金罰鍰提
    高標準條例第1 條前段之規定，並審酌酒精成分對人之意識
    能力具有不良影響，超量飲酒後會導致對週遭事務之辨識及
    反應能力較平常狀況薄弱，因而酒後駕車在道路上行駛，對
    一般往來之公眾及駕駛人自身皆具有高度危險性，被告明知
    上情，於服用酒類後呼氣中酒精濃度高達每公升0.9932毫克
    以上，已處於不能安全駕駛動力交通工具之狀態，仍貿然駕
    車上路，既漠視自己安危，更枉顧公眾行之安全，復疏於注
    意採取正常必要之駕駛行為，肇生本件車禍而致1 人死亡、
    1 人受傷之結果，其犯罪所生之危險及損害之程度嚴重，且
    肇事後猶推稱未撞到被害人，飾詞否認犯行，犯後態度不佳
    ，又迄今均尚未與被害人甲○及與被害人許天得家屬達成民
    事和解等一切情狀，分別量處服用酒類不能安全駕駛動力交
    通工具而駕駛罪部分有期徒刑3 月，過失致死罪部分有期徒
    刑1 年，並定應執行刑為有期徒刑1 年2 月。其認事用法核
    無違誤，量刑亦屬允當。被告上訴意旨，否認有過失犯行，
    且以酒醉駕車部分量刑過重為由，指摘原判決不當，均無理
    由，應予駁回。
五、至移送併辦即臺灣高雄地方法院檢察署94年度偵字第3731號
    號部分所示之犯行，為被害人甲○重複提出告訴，與本案起
    訴部分為相同之犯罪事實，本院自應一併審理，附此敘明。
據上論斷，應依刑事訴訟法第368條，判決如主文。
本案經檢察官張其主到庭執行職務。
中    華    民    國    95    年    1     月    11    日
                  刑事第二庭    審判長法  官  林正雄
                                      法  官  陳啟造
                                      法  官  黃壽燕
以上正本證明與原本無異。
本判決不得上訴。
中    華    民    國    95    年    1     月    11    日
                                      書記官  王婉蓉
附錄本判決論罪科刑法條：
刑法第185條之3：
  服用毒品、麻醉藥品、酒類或其他相類之物，不能安全駕駛動
  力交通工具而駕駛者，處1 年以下有期徒刑、拘役或30,000元
  以下罰金。
刑法第276條
  因過失致人於死者，處2 年以下有期徒刑、拘役或2,000 元以
  下罰金。
  從事業務之人，因業務上之過失犯前項之罪者，處五年以下有
  期徒刑或拘役，得併科3,000元以下罰金。
刑法第284條
  因過失傷害人者，處6 月以下有期徒刑、拘役或500 元以下罰
  金，致重傷者，處1 年以下有期徒刑、拘役或500 元以下罰金
  。
  從事業務之人，因業務上之過失傷害人者，處1 年以下有期徒
  刑、拘役或1,000 元以下罰金，致重傷者，處3 年以下有期徒
  刑、拘役或2,000元以下罰金。


司法院資訊處製作；財團法人民間司法改革基金會備份。
